臺灣高等法院刑事判決　　　　　　　　96年度上易字第1726號
上　訴　人　臺灣板橋地方法院檢察署檢察官
被　　　告　乙○○
上列上訴人因被告傷害案件，不服臺灣板橋地方法院九十六年度
易字第一二九二號，中華民國九十六年五月二十八日第一審判決
（聲請簡易處刑案號：臺灣板橋地方法院檢察署九十五年度偵續
字第四二八號），提起上訴，本院判決如下：
    主  文
上訴駁回。
    理  由
一、公訴意旨略以：被告乙○○與告訴人甲○○○係臺北縣中和
    市○○路一六七巷「富貴麗景社區」之住戶，已多次因細故
    爭吵，平日感情不睦。於民國九十五年五月七日下午七時三
    十分許，告訴人在上址社區地下一樓打桌球，二人復因停車
    問題發生爭執，被告竟基於普通傷害人之身體犯意，抽走告
    訴人左手之桌球拍，致告訴人受有左手三Ｘ一公分挫傷之傷
    害。案經被害人甲○○○訴請台北縣政府警察局中和分局報
    請臺灣板橋地方法院檢察署檢察官偵查起訴，因認被告所為
    ，涉犯刑法第二百七十七條第一項之普通傷害罪嫌。
二、公訴人認被告涉有上揭傷害罪嫌，無非係以告訴人於警詢、
    偵查中之指訴，證人即告訴人之孫金雋諺於偵查中之證詞，
    怡和醫院診斷證明書一紙，為其主要論據。
三、按犯罪事實應依證據認定之，無證據不得認定犯罪事實；又
    不能證明被告犯罪者，應諭知無罪之判決，刑事訴訟法第一
    百五十四條第二項、第三百零一條第一項分別定有明文。次
    按所謂證據，係指直接間接足以證明犯罪行為之一切證人、
    證物而言；且事實之認定，應憑證據，如未能發現相當證據
    ，或證據不足以證明，自不能以推測或擬制之方法，以為裁
    判基礎，最高法院三十年上字第一二八號、四十年臺上字第
    八六號判例均可資參考。再按認定不利於被告之事實，須依
    積極證據，苟積極證據不足為不利於被告事實之認定時，即
    應為有利於被告之認定，最高法院三十年上字第八一六號判
    例意旨可資參照。另按刑事訴訟上證明之資料，無論其為直
    接或間接證據，均須達於通常一般之人均不致有所懷疑，而
    得確信其為真實之程度，始得據為有罪之認定，若其關於被
    告是否犯罪之證明未能達此程度，而有合理懷疑之存在，致
    使無從形成有罪之確信，根據「罪證有疑，利於被告」之證
    據法則，即不得遽為不利被告之認定，有最高法院七十六年
    臺上字第四九八六號判例可稽。末按告訴人之告訴，係以使
    被告受刑事訴追為目的，是其陳述是否與事實相符，仍應調
    查其他證據以資審認，此有最高法院五十二年臺上字第一三
    ００號判例意旨可資參照。
四、訊據被告固坦承於上揭時地，與告訴人因停車問題發生口角
    爭執，且告訴人當時手持乒乓球拍揮舞之事實不諱，但堅決
    否認被訴傷害之犯行，辯稱：當時係告訴人手持乒乓球拍揮
    打伊右手，伊提起右手擋住，乒乓球拍因此斷裂成兩半，伊
    並未毆打告訴人或搶走其乒乓球拍，伊也不認為告訴人會因
    此受傷為等語。經查：
    （一）告訴人於警詢時先指稱：案發當時伊和孫子金雋諺在
          打乒乓球，被告衝過來打伊，造成伊左手挫傷，還將
          伊的乒乓球拍摔壞（九十五年度偵字第一四二一六號
          卷，第七頁），繼稱：當時被告衝進來打伊左手，並
          把伊右手所持的乒乓球拍搶走，扔在地上斷裂（同前
          卷，第十八至十九頁），並狀稱：當時伊左手紅腫、
          流血等情（同前卷，第二十六頁），嗣再狀稱：被告
          當時先衝過來打傷伊的左手，使伊左手挫傷、紅腫，
          被告要再打伊時，伊用右手手持乒乓球拍去擋，結果
          球拍被被告搶去，摔成兩截（九十五年度偵續字第四
          二八號卷，第四至五頁），又狀稱：被告打伊時，伊
          手無寸鐵，只好用右手拿乒乓球拍擋，球拍因而遭被
          告用力打出去，摔成兩段，聲音很大（九十六年五月
          十四日補充告訴理由狀），並且指稱，當時是用右手
          持球拍，被告當時要打伊時，伊是將雙手舉高，護住
          伊的頭、臉，所以伊的球拍遭被告揮掉後，左手在被
          告揮拍之後因而受傷，金雋諺當時剛好站在伊對面約
          十步路的距離等情（見原審卷第十二頁）；於本院訊
          問時又稱：當天伊和孫子在打桌球，被告一過來就先
          罵伊，接著被告用手甩伊之左手，不記得被告是用哪
　　　　　一隻手甩，伊看到總幹事在外面抽煙，就衝出去，並
　　　　　喊「打人、打人」，接著被告就用手打伊，伊用球拍
　　　　　去擋，被告把伊之球拍摔出去云云（見本院卷第二十
  　　　　九頁反面）。在在顯示告訴人歷次指訴，就左手傷勢
　　　　　，究竟係挫傷至流血或僅紅腫，並不相符；就受傷之
　　　　　情節，究係於被告無端衝過來毆擊伊時，即已受傷，
　　　　　或係被告於再次攻擊時，始在伊舉起乒乓球拍擋後，
　　　　　遭被告揮掉球拍同時，因被告揮打球拍而受傷，亦有
          歧異；就強調再三之乒乓球拍遭被告破壞之情節，究
　　　　　係遭被告搶走後，繼而扔在地上斷裂，或係因被告猛
　　　　　力揮打而掉落、斷裂，及乒乓球拍遭被告搶奪、揮打
　　　　　，與伊左手受傷是否相關等情節，仍有不同。是告訴
　　　　　人對自己如何受傷之指訴屢有歧異，尚難逕採。
  　（二）證人金雋諺係八十七年五月生，於偵查中作證時為八
    　　　歲之兒童，依法不得命其具結，是其證詞雖未具結，
　　　　　仍具證據能力，合先指明。又證人金雋彥證稱：案發
　　　　　當時因被告把手舉起來，但沒有真的打告訴人，告訴
　　　　　人拿乒乓球拍去擋，被告就把乒乓球拍搶走，在搶走
　　　　　乒乓球拍時被告不小心打到告訴人的手等語（九十五
  　　　　年度偵續字第四二八號卷，第二十七頁）。惟依雙方
    　　　指訴之情節，事情發生在一瞬間，證人金雋彥年僅八
      　　歲，能否在一瞬間清楚判斷告訴人受傷之經過，已非
        　無疑。又依前述，告訴人於證人金雋諺到庭作證前，
　　　　　從未指稱左手受傷係因被告「搶走」乒乓球拍時造成
　　　　　，尚無從依據證人金雋諺之證詞即認為告訴人之指訴
　　　　　為可信；再以告訴人歷次指訴情節歧異，原指稱左手
　　　　　受傷係在被告搶走球拍前已造成，嗣於原審審理中改
  　　　　稱係球拍遭被告揮掉時，左手在被告揮打時因而受傷
　　　　　，亦見前述，無從排除告訴人係為附和證人金雋諺前
　　　　　揭偵查中之證詞，始於原審審理時突然更異指訴情節
　　　　　之可能。再綜觀告訴人前揭指訴，告訴人顯然始終以
  　　　　「右手」持乒乓球拍，依證人金雋諺證詞及告訴人指
　　　　　訴之情節，亦無從認定被告曾有「抽走」告訴人「左
　　　　　手」之桌球拍，致告訴人左手因而受傷之情節，是聲
　　　　  請書所指被告犯罪事實，顯有誤認。
  　（三）證人即案發時在場勸阻之陳建凱證稱：伊當時在辦公
　　　　　室，辦公室的位置是在富貴麗景社區地下一樓乒乓間
　　　　　的左手邊。伊在辦公室聽到告訴人和被告發生口角，
　　　　　伊馬上打電話請主委王治國下來幫忙勸導，他們一開
　　　　　始大聲爭吵伊就注意到，伊當場就看到他們爭執的樣
　　　　　子，當時告訴人、被告雙方身體比較接近，好像火氣
　　　　　很大，伊先轉身進入辦公室內打電話通知主委之後，
　　　　　再出辦公室走向他們二人試圖排解，伊進入辦公室打
　　　　　完電話再出來，時間約只有一分鐘左右，伊出來之後
　　　　　，看到告訴人及被告二人站立的位置與伊進辦公室前
　　　　　相同，當時雙方有拉扯乒乓球拍的動作，乒乓球拍當
　　　　　時是在告訴人的手上，告訴人當時應該是以右手持乒
　　　　　乓球拍，因為告訴人及被告兩人都很生氣，告訴人當
　　　　　時手持乒乓球拍，並高舉球拍，告訴人及被告就爭奪
　　　　　那支球拍，伊看到之後，主委王治國也到了，伊就請
　　　　　被告到旁邊去，由王治國將告訴人請進伊的辦公室內
　　　　　。伊並未看到任何人有受傷的情形，亦無任何人表示
　　　　　有受傷，伊只能肯定被告和告訴人曾經爭奪過那支球
　　　　　拍，雙方就是互相抓對方的手，並沒有拉扯衣服或其
　　　　　他部位，也沒有腳踢、手打的其他動作，就是只有舉
　　　　　手而已，被告當時也有舉手，但未看到被告將乒乓球
　　　　　拍摔在地上，伊當時看到他們一直在拉扯中，然後有
　　　　　看到告訴人打下去，之後有東西飛出來等情（原審簡
  　　　　字卷第四十九頁）；另證人王治國證稱：案發時伊是
　　　　　主任委員，陳建凱當時打電話到伊家說告訴人和被告
　　　　　在地下室一樓爭吵，請伊下去處理，伊下去的時候，
　　　　　看到告訴人和被告吵得很兇，陳建凱在旁勸架，當時
　　　　　伊沒有看到有人打架，伊看到告訴人和被告爭執時，
  　　　　當時告訴人有手握乒乓拍，他們吵架時，因為情緒，
　　　　　所以雙方的手都在空中揮舞，伊對於乒乓拍在空中揮
　　　　　舞的情節印象比較深，除此之外，都沒有看到雙方有
  　　　　肢體接觸的情形，當時兩人吵架的距離很近，就是差
　　　　　不多一人容身在中間的距離。伊當時和陳建凱就介入
　　　　　兩人的中間，將兩人隔開。後來伊在辦公室勸告訴人
  　　　　的時候，告訴人出示她的虎口有輕微的瘀血，是紅色
　　　　　的，伊不記得是在告訴人的左手或是右手，當時告訴
　　　　　人只有一邊的虎口有紅腫，伊就乒乓球拍部分並未注
　　　　　意，亦無印象等情（見原審簡字卷第五十三頁）。則
　　　　　依二證人證述之情節，佐以告訴人前述相關位置之說
　　　　　法，告訴人既同時面對被告及金雋諺，而金雋諺復站
　　　　　立於十步之距離外，顯然係自被告身後見聞案發情形
　　　　　，佐以告訴人指稱被告身材高大，身高近一百八十公
　　　　　斤，體重近八十公斤，而告訴人自稱身高一百五十餘
　　　　　公分，身軀弱小，與當庭所見情形應相符合乙節，金
　　　　　雋諺為八歲兒童，身軀不高，於被告與告訴人近身爭
　　　　　執之際，是否得以避免受被告身軀阻礙視線，而能自
　　　　　遠距離外，明確目睹「被告就把乒乓球拍搶走，在搶
　　　　　走乒乓球拍時被告不小心打到告訴人的手」之細微情
　　　　　節，並非無疑。而緊靠被告及告訴人之證人陳建凱、
　　　　　王治國，復均證稱未見到告訴人指訴被告遭被告直接
　　　　　毆擊左手，或搶走、揮掉球拍之情節，是前揭證人證
　　　　  述之情節，均無從援為對被告不利認定之佐證。
  　（四）至聲請意旨所提之怡和醫院驗傷診斷證明書，僅能證
　　　　　明告訴人受有上載之傷害，然聲請意旨以此佐證被告
　　　　　抽走告訴人「左手」之桌球拍，致告訴人「左手」因
　　　　　而受傷，與前揭證人證述之情節悉不相符，顯然無據
　　　　　。縱依告訴人於本院審理時更易後之指訴情節，仍難
　　　　　想像告訴人於「右手」手持球拍遭被告猛力「抽走」
          、「揮打」之際，右手並未受傷，反而係同時舉起之
　　　　　「左手」屬於手腕內側之虎口位置受傷，是本案驗傷
          診斷證明書仍難援為認定被告犯行之依據。
    （五）檢察官循告訴人之請求，另聲請傳喚楊政彥作證。然
          楊政彥於案發時並不在現場，對事發經過既未親身聞
          問，自不能對被告有無為傷害犯罪作證。至告訴人指
          被告若未對其傷害，何以事後請求楊政彥為調人云云
          。惟願意和解之原因本屬眾多，不能以有無和解反證
          被告有無為傷害之犯行。況被告亦供稱：事發時楊政
          彥並未在場，我也沒有請他去和告訴人談和解，是因
          為我和告訴人的糾紛，社區內很多人都瞭解，楊政彥
          是社區大會的召集人，有一次我和他聊起這件事，他
          說大家天天要見面，如果可以他願意介入調解，我說
          「可以啊，大家談一談也好啊」，並不是請他去談和
          解（見本院卷第二十九頁反面）。本院認檢察官此部
          分之聲請核無必要，無庸加以傳喚調查，附此敘明。
五、綜上所述，原聲請書所指被告犯罪事實所舉之證據顯有誤認
    ，而告訴人指訴之情節未經具結，又反覆不一，具有相當瑕
    疵，無從擔保其可信性，難以逕採；至證人金雋諺之證詞復
    與告訴人所指之情節不符，客觀上復有相當疑義，證人陳建
    凱、王治國自偵查中起均一致證稱未見到告訴人受傷之原因
    ，聲請意旨所舉之驗傷診斷證明書亦未能據而確認告訴人受
    傷之原因，均難採為對被告不利認定之佐證。被告辯稱：當
    時係告訴人手持乒乓球拍揮打伊右手，伊提起右手擋住之情
    節，以雙方身高差距為三十公分內，告訴人若伸直手臂，當
    能超出此高度而觸及被告上半身肢體，證人陳建凱、王治國
    、金雋諺復均一致證稱告訴人曾高舉球拍，證人陳建凱更證
    稱：有看到告訴人打下去等情節，被告所辯並非毫無可採，
    更難確認告訴人受傷並非因自己行為造成，尚無從僅憑其具
    有瑕疵之指訴，認定被告犯罪，是檢察官所舉證據，未足超
    越合理懷疑而證明被告成立聲請意旨所指之傷害罪責。此外
    ，復查無其他積極事證足資證明被告確有傷害犯行，揆諸首
    揭說明，依罪疑惟輕之法理，既屬不能證明被告犯罪，即應
    為被告無罪之諭知。原審同此認定，為被告無罪之判決，自
    無違誤。檢察官循告訴人之請求提起上訴，泛詞指摘證人王
    治國等人為偽證，且主張應傳喚調人楊政彥出庭作證，以此
    指摘原判決不當云云。惟王治國、陳建凱二人之證詞均經具
    結，且互核一致，反係告訴人自己之指訴前後不一，檢察官
    泛指其二人偽證自屬無據；而楊政彥並非在場親自見聞本案
    之人，本院認無調查之必要，亦如前述，是檢察官執上開事
    由提起上訴，並無理由，應駁回之。
據上論斷，應依刑事訴訟法第三百六十八條判決如主文。
本案經檢察官鄭龍照到庭執行職務。
中　　華　　民　　國　　96　　年　　10　　月　　31　　日
                  刑事第四庭  審判長法  官  蔡秀雄
                                    法  官  陳國文
                                    法  官  鄭水銓
以上正本證明與原本無異。
本判決不得上訴。
                                    書記官  劉貞達
中　　華　　民　　國　　96　　年　　10　　月　　31　　日
